【裁判字號】    95,訴,894
【裁判日期】    951117
【裁判案由】    違反毒品危害防制條例
【裁判全文】
臺灣屏東地方法院刑事判決               95年度訴字第894號
公  訴  人  臺灣屏東地方法院檢察署檢察官
被      告  甲○○
                    （現另案於臺灣屏東監獄執行中）
上列被告因違反毒品危害防制條例案件，經檢察官提起公訴（95
年度毒偵字第1361號），被告於準備程序中先就被訴事實為有罪
之陳述，本院合議庭裁定改依簡式審判程序審理，判決如下：
    主  文
甲○○施用第一級毒品，累犯，處有期徒刑壹年，扣案之殘留海
洛因注射針筒壹支沒收銷燬之；又施用第二級毒品，累犯，處有
期徒刑拾月。應執行有期徒刑壹年捌月，扣案之殘留海洛因注射
針筒壹支沒收銷燬之。
    事  實
一、甲○○前因施用毒品案件，經送觀察、勒戒後，認為無繼續
    施用毒品之傾向，由臺灣屏東地方法院檢察署檢察官於民國
    88年6 月21日，以88年度偵字第3737號及88年度偵緝字第17
    9 號為不起訴處分確定。又因施用毒品案件，經送觀察、勒
    戒後，認有繼續施用毒品之傾向，經本院裁定令入戒治處所
    執行強制戒治，於91年4 月4 日停止戒治交付保護管束，刑
    罰部分，經檢察官聲請以簡易判決處刑，經本院以90年度潮
    簡字第528 號判處有期徒刑6 月確定，其於保護管束期間，
    復因施用毒品案件，經本院於92年2 月24日以91年度易字第
    1000號判處有期徒刑7 月確定，之後經撤銷停止戒治，而於
    92年7 月12日執行強制戒治殘期期滿，並接續執行上開2 罪
    ，於93年7 月31日縮刑期滿執行完畢。另再因施用第二級毒
    品案件，經本院於95年2 月3 日以94年度易字第574 號判處
    有期徒刑8 月確定，現正執行中。詎其猶不知悔改，復於前
    開強制戒治執行完畢釋放後5 年內，基於施用第一級毒品海
    洛因之犯意，自95年8 月初某日起至95年8 月14日21時30分
    許止，在其屏東縣林邊鄉○○村○○路277 號住處，以將海
    洛因摻水置入針筒注射血管之方式，及平均每日施用海洛因
    1 次之頻率，施用第一級毒品海洛因多次；另基於施用第二
    級毒品甲基安非他命之犯意，自95年7月間某日起至95年8月
    14日21時30分許止，在上開處所，以將甲基安非他命置入玻
    璃管內燒烤產生煙霧吸食之方式，及平均每日施用甲基安非
    他命1 次之頻率，施用甲基安非他命多次。嗣為警於95年8
    月15日7 時30分許，在屏東縣林邊鄉○○路168 之1 號查獲
    ，並扣得殘留海洛因之注射針筒1 支，且經其同意對其採尿
    送驗後，其尿液呈嗎啡及甲基安非他命陽性反應，始知悉上
    情。
二、案經屏東縣警察局東港分局報告臺灣屏東地方法院檢察署檢
    察官偵查起訴。
    理  由
一、被告甲○○於準備程序中，先就上開犯罪事實為有罪之陳述
    ，且所犯係死刑、無期徒刑、最輕本刑為3 年以上有期徒刑
    以外之罪，經本院合議庭依刑事訴訟法第273 條之1 第1 項
    之規定，裁定由法官一人獨任進行簡式審判程序，合先敘明
    。
二、上開犯罪事實，業據被告甲○○於本院審理時坦承不諱，且
    被告於95年8 月15日經警採其尿液送驗結果，確呈嗎啡及甲
    基安非他命陽性反應，有臺灣檢驗科技股份有限公司95年9
    月1 日報告編號KＺ000000000000號濫用藥物尿液檢驗報告、
    屏東縣警察局東港分局偵辦毒品案件受檢人真實姓名對照表
    各1 紙在卷可稽，另扣案之注射針筒1 支，經本院囑託高雄
    醫學大學附設中和紀念醫院檢驗結果，呈海洛因陽性反應，
    有該院報告編號0000－000號檢驗報告1紙附卷可佐，足認被
    告自白確與事實相符，應可採信。又被告前因施用毒品案件
    ，經送觀察、勒戒後，認有繼續施用毒品之傾向，經本院裁
    定令入戒治處所執行強制戒治，於91年4 月4 日停止戒治交
    付保護管束，刑罰部分，經檢察官聲請以簡易判決處刑，經
    本院以90年度潮簡字第528 號判處有期徒刑6 月確定，其於
    保護管束期間，復因施用毒品案件，經本院於92年2 月24日
    以91年度易字第1000號判處有期徒刑7 月確定，之後經撤銷
    停止戒治，而於92年7 月12日執行強制戒治殘期期滿一情，
    有臺灣高等法院被告前案紀錄表及臺灣屏東地方法院檢察署
    刑案資料查註紀錄表各1 份在卷可稽。是被告於前揭強制戒
    治執行完畢後5 年以內再犯本件施用第一級、第二級毒品犯
    行之事證明確，堪以認定，應依法論科。
三、論罪科刑：
（一）施用毒品行為為集合犯：
    1.依最高法院86年臺上字第3295號判例意旨，數行為於同時
      同地或密切接近之時地實施，侵害同一之法益，各行為之
      獨立性極為薄弱，依一般社會健全觀念，在時間差距上，
      難以強行分開，在刑法評價上，以視為數個舉動之接續施
      行，合為包括之一行為予以評價，較為合理，方屬接續犯
      之範疇。足見「接續犯」之成立係以時、空密接性為前提
      要件，即透過對於同一法益之同種類侵害行為繼續不間斷
      之實行，業已稀釋個別行為之獨立性，致使刑法評價時將
      之視為單一、整體之犯罪行為，以符合社會一般人對於行
      為概念之認知，並與行為人之犯罪目的相互結合。惟被告
      多次施用海洛因及甲基安非他命之行為期間均達十餘日，
      平均每日施用1 次海洛因及甲基安非他命，各次犯行間明
      顯可分而具有獨立性，核與前揭判例意旨所稱「數行為於
      同時同地或密切接近之時地實施」之特性並不相符，已難
      認合於「接續犯」之前提要件。
    2.至於學理上「包括一罪」概念中，與施用毒品之犯罪型態
      較有關聯者，應屬「集合犯」之態樣，此即依一般社會通
      念，特定犯罪行為具有反覆實施之特性，立法者於制定刑
      罰法律之初，亦已認知該種行為類型之反覆性，而有意藉
      由法條中客觀構成要件之行為要素，涵括上開具有反覆實
      施特性之數個犯罪行為，仍僅接受一次刑法之評價為已足
      。施用毒品犯罪通常極易成癮，一旦身染毒癮，即有於短
      時內密集施用之傾向，是就業已成癮之施用毒品者而言，
      如將個別施用行為在刑法上逐一評價並分別論處罪刑，恐
      係無視於該種犯罪類型反覆實施之特性，而有使行為人承
      受過度且顯不相當刑罰之疑慮。此乃立法者於制定毒品危
      害防制條例時既依成癮性、濫用性及對社會危害性而將毒
      品分為四級，且僅規定處罰施用第一、二級毒品，足見毒
      品危害防制條例所處罰施用第一、二級毒品，其構成要件
      之行為要素係具有成癮、濫用之反覆、延續實行，參諸同
      條例就施用第一級、第二級毒品者另有施予觀察、勒戒或
      強制戒治等戒除毒癮之保安處分，及倘行為人曾經刑事處
      遇方式助其戒斷毒癮，猶再犯施用毒品，足見原所據以實
      施之治療程序，顯然不能收其實效，而應依法追訴處罰等
      規定，據此可知，施用毒品之行為本身，顯然具有反覆性
      及延續性之特徵，準此，「施用」即屬此類犯罪之常態，
      倘認「施用」毒品，為數罪評價，恐與刑罰之過度評價禁
      止原則相悖。基此，將此反覆多次施用毒品犯行列入「集
      合犯」之實質一罪範疇，尚稱合理（參酌最高法院呂潮澤
      庭長著「連續犯存廢爭議之參考意見」乙文，刊於臺灣刑
      事法學會出版「連續犯規定應否廢除暨其法律適用問題」
      乙書第71頁；最高法院張淳淙審判長著「從刑法修正論行
      為之罪數- 牽連犯、連續犯及常業犯廢除後之實務因應」
      乙文，刊於司法文選別冊第29頁；最高法院花滿堂法官著
      「牽連犯、連續犯廢除後之適用問題」，刊於「最高法院
      學術研究會叢書(十二)- 刑法修正後之適用問題」乙書第178
      、179 頁）。
    3.綜上所述，本件被告反覆多次施用海洛因及甲基安非他命
      之犯罪行為，時間甚為密集，施用頻率均為每日施用1 次
      ，且前因施用毒品案件，經送觀察、勒戒與強制戒治後，
      仍為本件多次施用毒品之行為，顯見被告有施用毒品之犯
      罪倚賴性，復參諸被告施用海洛因及甲基安非他命之時間
      、地點及動機，足認被告施用第一級毒品海洛因及第二級
      毒品甲基安非他命，乃係分別基於反覆施用第一級毒品海
      洛因及第二級毒品甲基安非他命之集合性犯罪故意，而於
      密切之時、地反覆延續實行施用第一級、第二級毒品之犯
      罪，依社會一般客觀上之觀察，符合一個反覆、延續性之
      行為觀念，揆諸前揭說明，被告多次施用海洛因及甲基安
      非他命之行為，應分別論以「集合犯」而為「包括一罪」
      ，僅受一次之刑法評價。
（二）查海洛因、甲基安非他命分別係毒品危害防制條例第2 條
      第2 項第1 、2 款所定之第一、二級毒品，不得非法持有
      、施用。故核被告所為，係犯毒品危害防制條例第10條第
      1 項、第2 項施用第一級、第二級毒品罪。其於施用海洛
      因與甲基安非他命前持有海洛因與甲基安非他命犯行，各
      為其施用之高度行為所吸收，均不另論罪。又被告前因施
      用毒品案件，經送觀察、勒戒後，認有繼續施用毒品之傾
      向，經本院裁定令入戒治處所執行強制戒治，於91年4 月
      4 日停止戒治交付保護管束，刑罰部分，經檢察官聲請以
      簡易判決處刑，經本院以90年度潮簡字第528 號判處有期
      徒刑6 月確定，其於保護管束期間，復因施用毒品案件，
      經本院於92年2 月24日以91年度易字第1000號判處有期徒
      刑7 月確定，之後經撤銷停止戒治，而於92年7 月12日執
      行強制戒治殘期期滿，並接續執行上開2 罪，於93年7 月
      31日縮刑期滿執行完畢，有前開被告前案紀錄表可佐，其
      於有期徒刑執行完畢後5 年以內故意再犯本件有期徒刑以
      上之前述2 罪，均為累犯，應均依刑法第47條第1 項規定
      加重其刑。而被告所犯之上述2 罪，犯意各別，行為互異
      ，應分論併罰之。爰審酌被告前因施用毒品案件，經送觀
      察勒戒、強制戒治及受刑事科刑執行完畢，仍未戒除施用
      毒品之惡習，復施用第一級、第二級毒品，戕害身心甚鉅
      ，惟念其施用毒品乃戕害自己之健康，尚未危及他人，其
      犯罪之動機、方法、所生損害及生活狀況，及犯後坦承犯
      行之態度等一切情狀，分別量處如主文所示之刑，並定應
      執行刑。扣案之注射針筒1 支，經本院囑託高雄醫學大學
      附設中和紀念醫院檢驗結果，呈海洛因陽性反應，有該院
      報告編號0000－000 號檢驗報告1 紙附卷可憑，該注射針
      筒與其上殘留之毒品已無從析離，應整體視為毒品，依毒
      品危害防制條例第18條第1 項前段之規定宣告沒收銷燬之
      。
據上論斷，應依刑事訴訟法第299條第1 項前段、第273條之1第1
項，毒品危害防制條例第10條第1 項、第2 項、第18條第1 項前
段，刑法第11條、第47條第1 項、第51條第5款，判決如主文。
本案經檢察官潘國威到庭執行職務。
中    華    民    國    95    年    11    月    17    日
                  刑事第一庭    法  官  黃聖涵
以上正本證明與原本無異。
如不服本判決應於收受本判決送達後十日內向本院提出上訴書狀，
其未敘述上訴理由者，並得於提起上訴後十日內向本院補提理由
書狀（均須按他造當事人之人數附繕本）「切勿逕送上級法院」
中    華    民    國    95    年    11    月    17    日
                                書記官  蘇雅慧
本件論罪科刑法條：
毒品危害防制條例第10條
施用第一級毒品者，處 6 月以上 5 年以下有期徒刑。
施用第二級毒品者，處 3 年以下有期徒刑。


司法院資訊處製作；財團法人民間司法改革基金會備份。
